【裁判字號】    92,訴,601
【裁判日期】    921029
【裁判案由】    偽造有價證券等
【裁判全文】
臺灣屏東地方法院刑事判決                          九十二年度訴字第六一號
    公  訴  人  臺灣屏東地方法院檢察署檢察官
    被      告  乙○○
    指定辯護人  本院公設辯護人  丙○○
右列被告因偽造有價證券等案件，經檢察官聲請簡易判決處刑（九十二年度偵字第三
二八七號），本院改依通常程序審理，判決如左：
     主  文
乙○○行使偽造私文書，足以生損害於他人，處有期徒刑肆月，如易科罰金，以參佰
元折算壹日。以戊○○為發票人，面額參萬元之未完成「本票」內偽造之「戊○○」
簽名與指印各壹枚及以戊○○為承租人，民國九十一年十一月十七日所簽立之皇嘉小
客車租賃行切結書上偽造之「戊○○」簽名與指印各壹枚均沒收。
    事  實
一、乙○○並未考領汽車駕駛執照，明知其友人戊○○交付之駕駛執照，係前向戊○○借車時，併同交付漏未歸還而暫時保管之物，戊○○並未授權或同意其持駕駛
    執照租車使用，竟基於行使偽造私文書之犯意，於民國九十一年十一月十七日十
    時四十分許，至位在屏東市○○路四○四之一號「皇嘉小客車租賃行」，出示戊○○之駕駛執照，假冒戊○○名義，向租賃行負責人甲○○之配偶丁○○租用汽
    車，丁○○不察，同意出租車牌號碼Ｕ六－二二六九號自小客車一部，雙方約定
    租期一天，租金新台幣（下同）一千六百元，乙○○為達以戊○○名義租得汽車
    之目的，先在記載雙方權義事項之切結書上偽造「戊○○」之簽名署押一枚及指
    印一枚，又在租車行內接續在表明為本票之文字，未載發票日，僅記載面額「參
    萬元」，作為日後追討交通違規罰款具私文書性質之債權憑證上，偽造「戊○○
    」之簽名署押一枚及指印一枚，再將切結書連同本票交給丁○○，主張其係戊○○本人，願依切結書所規定之條件並預簽一定數額之債權憑證租用汽車，足以生
    損害於皇嘉小客車租賃行無法逕行向乙○○追索租金及使戊○○遭該車行追索租
    金之不測危險。嗣乙○○發生車禍，汽車毀損待修，其先後與租賃行人員及甲○○電話聯絡口頭要求續租後，又因修復費用無著，遲未歸還汽車，迨至九十一年
    十一月二十九日，甲○○始經台北市○○路○段一○四號「台耀保養廠」人員電
    話聯絡後，前往領回該輛汽車，旋報警處理，經警將乙○○捺按在切結書及本票
    上之指印送交內政部警政署刑事警察局鑑驗後，查獲上情。
二、案經屏東縣警察局屏東分局報請臺灣屏東地方法院檢察署檢察官偵查起訴。
     理  由
一、上述事實，業經被告乙○○坦白承認，核與證人甲○○、丁○○供述被告以戊○○名義承租汽車並在切結書及本票上偽造「戊○○」簽名及指印後，交付切結書
    及本票、證人即被告配偶程曉玲供述被告確實租用該車使用等情大致相符，並有
    車籍作業系統查詢認可資料、切結書及本票各一紙、內政部警政署刑事警察局九
    十二年一月二十三日刑紋字第○九二○○一二二九三號鑑驗書一份在卷可佐，足
    見被告之自白與事實相符，而可採信，事證明確，被告犯行應可認定。
二、按本票應由發票人簽名，並記載：一、表明其為本票之文字。二、一定之金額。
    三、受款人姓名或商號。四、無條件擔任支付。五、發票地。六、發票年、月、
    日。七、付款地。八、到期日等事項，票據法第一百二十條第一項定有明文。若
    未記載發票年、月、日之本票則構成無效之票據，本件被告乙○○在發票人欄上
    偽造「戊○○」簽名及指印之本票因未記載發票年、月、日，而屬無效之票據，
    但係供作租賃行追討交通違規罰金款項之憑證，可為一般債權憑證之私文書。又
    皇嘉小客車租賃行之切結書內容為表彰租賃雙方之權利義務關係，亦屬文書之一
    種。被告竟持上述偽造之無效本票及切結書交予丁○○，核其所為，係犯刑法第
    二百十六條、第二百十條之行使偽造私文書罪，被告偽造署押之行為係偽造私文
    書之部分行為，而其偽造私文書後持以行使，偽造之低度行為為其後行使之高度
    行為所吸收，均不另論罪。爰審酌被告素行、犯罪之動機與目的、犯罪之手段、
    造成之損害及犯罪後坦認犯行，態度尚可等一切情狀，量處如主文所宣告之刑，
    並諭知易科罰金之折算標準。以戊○○為發票人，面額參萬元之未完成「本票」
    內偽造之「戊○○」簽名與指印各一枚及以戊○○為承租人，九十一年十一月十
    七日所簽立之皇嘉小客車租賃行切結書上偽造之「戊○○」簽名與指印各一枚，
    均應依刑法第二百十九條規定沒收。
三、另被告持有之駕駛執照係戊○○親自交付後漏未歸還，由其暫時保管之物，業經
    被告供述在卷。又駕駛執照為駕駛人隨身攜帶以備查驗之證照，發覺駕駛執照遺
    失並申請補發，衡非難事，而戊○○之駕駛執照自領照時起迄無補發紀錄，有交
    通部公路總局高雄區監理所屏東監理站九十二年五月二十九日高監屏字第○九二
    ○○○一二○一一號函在卷可證，足見戊○○並未因駕駛執照遺失之原因申請補
    發，則被告供述駕駛執照係戊○○親自交付，現由其保管，應可相信。被告一時
    興起以保管中之戊○○駕駛執照租車使用，應僅是一時權宜之措施，而無侵占該
    駕駛執照之意思，附此敘明。
四、公訴意旨另以：被告乙○○於九十一年十一月十七日，持戊○○駕駛執照，假冒
    戊○○名義，至屏東市○○路四○四之一號皇嘉小客車租賃行承租汽車，致該租
    賃行人員丁○○陷於錯誤，誤以為被告即是戊○○本人，而同意出租汽車予被告
    使用，雙方原約定租期一日，租金一千六百元，但被告於交付一日租金取得汽車
    後，並未如期歸還，至同年月二十九日，始由租賃行負責人甲○○在台北市○○
    路○段一○四號「台耀保養廠」領回該車，被告因此取得使用汽車之不法利益，
    因認被告另涉犯刑法第三百三十九條第二項詐欺得利罪嫌。惟按犯罪事實應依證
    據認定之，無證據不得認定犯罪事實；不能證明被告犯罪者，應諭知無罪之判決
    ，刑事訴訟法第一百五十四條第二項及第三百零一條第一項分別定有明文。公訴
    人認被告涉有詐欺得利之罪嫌，無非以被告承認持戊○○之駕駛執照，假冒「戊○○」名義，簽具切結書及本票各一紙，向租賃行承租汽車使用後遲未歸還汽車
    之事實，並有卷附切結書、本票各一紙及內政部警政署刑事警察局鑑定書一份等
    為論據。被告則堅詞否認有何詐欺得利之情事，辯稱：我沒有考領駕駛執照才會
    以戊○○的駕駛執照租車，因租車當天發生車禍，想將車子修好再還車，我有打
    電話給車行人員，車行負責人也有打電話給我，我都有說要續租，我沒有詐欺的
    意思等語。經查：
（一）被告於九十一年十一月十七日持戊○○駕駛執照，假藉「戊○○」名義，向皇
      嘉小客車租賃行人員丁○○租得車牌號碼Ｕ六－二二六九號自小客車使用，雙
      方原約定租期一日，因被告駕車發生車禍，汽車受損，乃將汽車送修，因此未
      如期還車，迨同年十一月二十九日始由甲○○親至台北市○○路○段一○四號
      「台耀保養廠」領回修理中之汽車等情，業經被告供述明確，核與證人甲○○
      、丁○○供述之情節大致相符。參酌證人即被告之配偶程曉玲證稱：被告打算
      將車修好再還車等語（見偵查卷第八頁），則被告供述其租車後發生車禍導致
      汽車受損，因欲修復，而遲未返還該車等語，即非無稽。
（二）被告雖未依約還車，但於租車後第二天及第三天，各打電話向租賃行人員口頭
      要求續租，嗣甲○○依切結書上0000000000號行動電話聯絡被告時
      ，被告再向甲○○要求續租等情，業經被告於本院審理時供述明確，核與證人
      甲○○證述：被告在第二天有打電話給小姐要續租，我亦有撥打000000
      0000號電話與被告聯絡，被告有說他要續租汽車等語大致相符（見本院卷
      第五十五頁、第五十九頁），堪認被告於租車已留下其使用中之行動電話，其
      逾期還車時，亦主動撥打電話或與該租賃行負責人電話聯絡時均要求續租汽車
      之事實。被告既係假冒「戊○○」名義租車，如有詐騙汽車使用之意思，實無
      留下其使用中之行動電話予租賃行連絡之必要，亦無於逾期還車後，多次向租
      賃行人員要求續租汽車之理，被告辯稱其無詐騙汽車使用之意思，亦非無據，
      其租用汽車是否基於詐騙之意思，即有可疑。
（三）被告並未考領駕駛執照，有公路監理電子閘門證號查詢汽車駕駛人資料表三紙
      在卷可證。又駕駛執照為駕駛人隨身攜帶以備查驗之證照，發覺駕駛執照遺失
      並申請補發，並非難事，而戊○○之駕駛執照自領照時起迄無補照紀錄，已如
      上述，足見被告持有戊○○之駕駛執照，應非基於不法原因所得，確屬其保管
      之物品，是被告供稱因未考領照駛執照，才借用保管之戊○○駕駛執照租車使
      用，應為事實。又被告有無詐騙汽車使用之意思既屬可疑，自不能僅因被告假
      冒戊○○名義租賃汽車，逕認被告確有詐欺得利之意思至明。
（四）被告雖自承自嘉義地區南下屏東租車之事實，但亦供述係誤認租車需在戶籍地
      為之，因戊○○設籍在屏東，才南下租車等語。查戊○○確設籍在屏東縣潮州
      鎮○○里○○路六號，有卷附戊○○駕駛執照可稽，被告如有欲詐騙出租汽車
      使用，就近嘉義地區租車使用，豈不便利，何需遠自嘉義南下屏東為之，是被
      告供述上開誤認之情，亦可相信，被告自嘉義地區南下屏東租車一節，亦無從
      為被告不利之認定。
（五）綜上所述，被告所辯應可相信，公訴人提出證明被告涉犯詐欺得利之證據，尚
      未達通常一般之人不致有所懷疑，而得確信其為真實之程度，既仍存有合理之
      懷疑，即無從為被告此部分有罪之認定，此外，復查無其他積極證據足資證明
  被告確有公訴人所指詐欺得利之犯行，依上述說明，本應對於被告此部分犯行
      為無罪之諭知，但公訴人認被告此部分所為，與前開被告所犯行使偽造文書犯
      行部分，有牽連犯之裁判上一罪關係，爰不另為無罪之諭知。
據上論斷，應依刑事訴訟法第二百九十九條第一項前段，刑法第二百十六條、第二百
十條、第二百十九條、第四十一條第一項前段，罰金罰鍰提高標準條例第二條，判決
如主文。
中      華      民      國      九十二      年    十    月    二十九    日
                                      臺灣屏東地方法院刑事第二庭
                                          審判長  法  官  黃國永
                                                  法  官  翁世容
                                                  法  官  林昌義
右正本證明與原本無異。
如不服本判決應於收受本判決送達後十日內向本院提出上訴書狀，其未敘述上訴理由
者，並得於提起上訴後十日內向本院補提理由書狀（均須按他造當事人之人數附繕本
 ）「切勿逕送上級法院」
                                          書記官   潘美碧
中      華      民      國      九十二年    十    月    二十九    日
附錄論罪科刑法條全文：
中華民國刑法第二百十條
偽造、變造私文書，足以生損害於公眾或他人者，處五年以下有期徒刑。
中華民國刑法第二百十六條
行使第二百十條至第二百十五條之文書者，依偽造、變造文書或登載不實
事項或使登載不實事項之規定處斷。


司法院資訊處製作；財團法人民間司法改革基金會備份。
